【裁判字號】    95,裁,965
【裁判日期】    950511
【裁判案由】    聲請停止執行
【裁判全文】
最  高  行  政  法  院  裁  定
                                     95年度裁字第00965號
抗  告  人  庚○○
            辛○○
            戊○○
            己○○
            丁○○
            乙○○
            甲○○
                         共.
                           市.
上列抗告人因與相對人銓部及公務人員退休撫卹基金管理委員
會間聲請停止執行事件，對於中華民國95年3月27日臺北高等行
政法院95年度停字第10號裁定提起抗告，本院裁定如下︰
    主  文
抗告駁回。
抗告訴訟費用由抗告人負擔。
    理  由
一、按抗告法院認抗告為不合法或無理由者，應為駁回抗告之裁
    定。
二、本件抗告人之抗告意旨略謂：本件抗告人受領之退休金，包
    含新制及舊制退休金給付，各人「溢領」退休金最低者為新
    臺幣（下同）138萬元，最高者達231萬元左右，金額龐大；
    且前此給付係以多年分期方式給付，早已隨日常生活需要而
    消耗，倘貿然一次追討，顯然對抗告人造成立即而明顯之戕
    害，幾達給付不能之窘境；原裁定持國家仍有社會福利機制
    可資運用，否定抗告人聲請停止執行之聲請，有違平等原則
    、比例原則；復誤認僅就「新制」退休金追繳，致未能充分
    考量事實與法律間關係，爰請求廢棄原裁定，原處分於本案
    判決確定前停止執行。
三、原裁定以：本件系爭標的為有關溢領退休金之繳回問題，性
    質上純屬「金錢給付」範圍，將來抗告人等本訴部分如果勝
    訴，並非不能回復原狀補發金錢上之差額，並無難於回復之
    損害情形；又抗告人等所稱有急迫情事者，係指相對人一次
    繳回追討溢領退休金，將致抗告人及其家人等生活陷入困頓
    ，並有破產之虞等，不外乎是通知繳回溢領退休金部分之反
    射事實，如果抗告人等確因繳回溢領退休金部分而致生活陷
    入困難者，另有低收入戶救助之相關法律規定之社會福利機
    制可資運用，亦難認有何急迫情形可言。況相對人通知抗告
    人繳回之金額：甲○○2,360元、辛○○15,905元、庚○○
    222,467元、丁○○41,309元、乙○○34,939元、楊元明54,
    614元及戊○○190,470元不等，全視溢領情節各別計算，通
    知繳回金額難謂高達致影響一般正常生活之所需。至抗告人
    等因個人身體或生活之特殊需要，必須支付較高生活費用者
    ，核屬個人主觀需求因素，亦難認有情況緊急非由行政法院
    裁定始能救濟之地步。從而，本件抗告人等之聲請，既無難
    於回復之損害情形，復無急迫情事，自與行政訴訟法第116
    條第2項前段之規定不符，其停止執行之聲請，即無法准許
    為由，而駁回抗告人在原審之停止執行之聲請。
四、本院查，行政訴訟法第116條第2項前段固規定行政訴訟繫屬
    中，行政法院認為原處分或決定之執行，將發生難於回復之
    損害，且有急迫情事者，得依職權或依聲請裁定停止執行。
    惟倘無急迫情事或不至於發生難於回復之損害，即無停止執
    行之必要。本件抗告人在原審之停止執行之聲請，據其陳明
    及所提出之證據，尚難認本件行政處分之執行或效力之繼續
    對其有何重大難於回復之損害，則與行政訴訟法第116條規
    定停止執行法定要件尚有未合。又抗告人等1次繳回溢領金
    額是否困難？乃是否得准予分期繳回之問題，並非為原處分
    或決定之執行，將發生難於回復之損害，且有急迫情事者，
    與停止執行之法定要件尚有未合。從而，原裁定否准抗告人
    之停止執行聲請，裁定駁回抗告人在原審之聲請，揆諸前揭
    規定，並無違誤。抗告人以前揭事由爭執，核屬法律上見解
    之歧異，要難謂為原裁定有違背法令之情形。本件抗告論旨
    ，仍執前詞，指摘原裁定違誤，求予廢棄，難認有理由，應
    予駁回。
五、依行政訴訟法第104條、民事訴訟法第95條、第78條、第85
    條第1項前段，裁定如主文。
中    華    民    國    95    年    5     月    11    日
                  第一庭審判長法  官  葉  振  權
                              法  官  陳  秀  美
                              法  官  劉  鑫  楨
                              法  官  梁  松  雄
                              法  官  劉  介  中
以  上  正  本  證  明  與  原  本  無  異
中    華    民    國    95    年    5     月    11    日
                              書記官  陳  盛  信


司法院資訊處製作；財團法人民間司法改革基金會備份。
